【裁判字號】    98,聲再,27
【裁判日期】    980223
【裁判案由】    聲請再審
【裁判全文】
臺灣高等法院臺中分院刑事裁定          98年度聲再字第27號
再審聲請人
即受判決人  甲○○原名黎雅惠.
                    （現於臺灣臺中女子監獄執行中）
上列聲請人因違反毒品危害防制條例案件，對於本院97年上重更
（一）字第45號，中華民國97年10月8日第二審確定判決（第三
審判決：最高法院98年臺上字373號；第一審判決：臺灣彰化地
方法院96年訴字1555號；起訴案號：臺灣彰化地方法院檢察署96
年度偵字第4519、6752號），聲請再審，本院裁定如下：
    主  文
再審之聲請駁回。
    理  由
一、再審聲請意旨略稱：
（一）按不得上訴於第三審法院之案件，除前條規定外，其經第
      二審確定之有罪判決，如就足生影響於判決之重要證據漏
      未審酌者，亦得為受判決人之利益，聲請再審，刑事訴訟
      法第421條定有明文；刑事訴訟法第154條第2項：「犯罪
      事實應依證據認定之，無證據不得認定犯罪事實。」所謂
      證據係指直接、間接足以證明犯罪行為之一切證人、證物
      而言，此有最高法院30年台上字第128號判例可稽；最高
      法院76年臺上第4986號判例意旨亦載明：「認定犯罪事實
      所憑之證據，雖不以直接證據為限，間接證據亦包括在內
      ，然而無論直接或間接證據，其為訴訟上之證明，須於通
      常一般人均不致有所懷疑，而得確信其為真實之程度者，
      始得為據為有罪之確定…」足悉如未能發現相當之證據，
      或證據不足以證明，自不能以推測或擬制之方法，以為裁
      判基礎；告訴人之告訴，係以使被告受刑事訴追為目的，
      是其陳述是否與事實相符，仍應調查其他證據以資審認，
      最高法院52臺上字第1300號判例參照。法院心證之形成由
      來於證據，是以證據證明力判斷之正確與否，即應視其應
      行調查之證據以否盡其調查之職責而定，如有應調查之證
      據未予調查，不僅心證形成支條件未臻完備，且所形成之
      心證，茲因受調查證據範圍之限制，亦無從形成正確之心
      證，從而亦影響真實之發現。
（二）本院97年度上重更（一）字第45號刑事判決（下稱原判決
      ）判處再審聲請人即受判決人甲○○（原名黎雅惠，下稱
      聲請人）有期徒刑20年，是觀上開刑事確定判決認定聲請
      人教唆販毒之自由心證，而成立販賣毒品罪責並加重其刑
      ，所持理由無非由同案被告丁○○為求避重就輕之刑責而
      指訴聲請人教唆其販毒，證據中之監察譯文內有其與上游
      毒販聯絡之內容，然事實上是共同被告丁○○與聲請人向
      上游毒販購買毒品後，再販賣之行為，其屬個別犯意，聲
      請人與丁○○間並未有教唆情形。惟上游毒販共有二人，
      其中一人乃原為刑警之身分，聲請人於在監服刑期間反省
      思考，認此名身為警務人員之毒販知法犯法之情勢嚴重危
      害社會，應予繩之以法，聲請人願為此部分提供上游毒販
      之真實姓名資料，如後將其緝捕到案後再進行聲紋比對，
      即可確認監聽錄音之相對人是否屬聲請人指述之上游毒販
      。
（三）聲請人盼以此漏未審酌之證據，且足資證明聲請人非教唆
      販毒之主嫌，願就此證明犯罪事實，以免除販賣毒品之加
      重罪責，應尚可減輕其刑，足生影響原判決云云，爰依刑
      事訴訟法第421、424條之規定，聲請再審等語。
二、按有罪之判決確定後，因發現確實之新證據，足認受有罪判
    決之人應受無罪、免訴、免刑或輕於原判決所認罪名之判決
    者，為受判決人之利益，得聲請再審；又法院認為無再審理
    由者，應以裁定駁回之，刑事訴訟法第420條第1項第6款、
    第434條第1項分別定有明文。次按刑事訴訟法第420條第1項
    第6款所謂「發現確實之新證據」，係指該證據於事實審法
    院判決前業已存在，為法院、當事人所不知，不及調查斟酌
    ，至其後始行發現，且就證據本身形式觀察，固不以絕對不
    須經過調查程序為條件，但必須顯然可認為足以動搖原有罪
    之確定判決，而為受判決人無罪、免訴、免刑或輕於原判決
    所認罪名之判決者為限。亦即該「新證據」須可認為確實具
    有足以動搖原確定判決，而對受判決人為更有利判決之「確
    實性」外，尚須具備該證據係在事實審法院於判決前已存在
    ，因未經發現，不及調查斟酌，或審判時未經注意，至其後
    始行發現之「嶄新性」特質，二者均屬不可或缺，倘若未具
    備上開「確實性」與「嶄新性」二種聲請再審新證據之特性
    ，即不能據為聲請再審之原因，最高法院90年度臺抗字第71
    號刑事裁定可資參照。
三、經查：
（一）按以漏未審酌足生影響於判決之重要證據為理由聲請再審
      ，係限於不得上訴於第三審法院之案件，此觀諸刑事訴訟
      法第421條及第424條規定自明。惟聲請人所犯毒品危害防
      制條例第4條第1項之販賣第一級毒品罪，依法得上訴於第
      三審法院，自不得以漏未審酌重要證據為理由聲請再審，
      再審聲請人以本案有刑事訴訟法第421條之情形為由聲請
      再審，此部分自屬違背聲請再審之程序，為不合法。然為
      聲請人之再審利益，本院權衡其再審聲請意旨，依有無刑
      事訴訟法第420條第1項第6款「因發現確實之新證據，足
      認受有罪判決之人應受無罪、免訴、免刑或輕於原判決所
      認罪名之判決者」之再審事由予以審酌如下。
（二）原判決認定聲請人犯販賣第一級毒品罪，再審聲請意旨以
      前揭理由認原確定判決有足生影響判決之重要證據漏未審
      酌等語。惟查，依刑事訴訟法第420條第1項第6款聲請再
      審，然該條之所謂「新證據」，必須具備事實審判決前已
      經存在，為法院、當事人所不知，事後方行發現之「嶄新
      性」，及顯然可認足以動搖原有罪確定判決，應為無罪、
      免訴、免刑或輕於原判決罪名之「確實性」二要件，而由
      聲請人之聲請意旨觀之：
    １、聲請人以為原判決認定其成立販賣第一級毒品罪責並加
        重其刑之心證，所持理由係聲請人教唆同案共犯丁○○
        販賣毒品之事實，容有誤會。查原判決理由欄三、(八)載
        ：「共犯丁○○上開證稱：其自96年2月份開始參與販
        毒工作，而將海洛因按每包500元及1000元之數量包裝
        等情，核與證人詹東濬、賴瑞麒證述：原向甲○○購買
        ，而自96年2月份起，甲○○不在，始向在同處所之丁
        ○○購買等情相符，益見證人詹東濬、賴瑞麒、丙○○
        及乙○○所稱：購買每包500元乙節屬實。再稽之卷附
        通訊監察譯文所示，各該撥入門號0000000000行動電話
        聯絡者，確有多次對被告甲○○以『二嫂』『嫂仔』『
        婷婷』相稱無訛，亦有該通信監察譯文可憑（各見第00
        00000000號警卷第60、71至72、76、78、80、94、100
        、107至117、121頁），更證被告甲○○確曾使用該門
        號0000000000行動電話對外聯絡甚明。又被告甲○○曾
        於96年4月9日1時47分許以門號0000000000號行動電話
        傳簡訊至門號0000000000號行動電話內，對共犯丁○○
        稱：『現在營業的五百一千的都還夠，所以不用再裝了
        ，現在是沒有兩千的，所以你聽好，用兩個1/4，先裝
        0.4 起來，自己一天要用，剩下1』『4再加1.4糖，共
        2.8，每個兩千是0.27，共可裝10個，再加上今天所剩
        的，應該剛好可以明天作生意用，了解嗎』等語（見00
        00000000號警卷第146頁）。且證人乙○○於96年3月21
        日零時40分許以『阿貞』名義撥入門號0000000000行動
        電話表示購買毒品時，亦係由被告甲○○親自接聽無訛
        ，並經本院上訴審於97年4月1日審理時勘驗該通信監察
        錄音光碟屬實，並據被告甲○○坦承在卷（見本院上訴
        審卷第120頁及第129頁）。參酌被告甲○○於96年6 月
        22日警詢時供稱：門號0000000000號及0000000000號行
        動電話原為其所使用，迄入監服刑後，始交予共犯丁○
        ○使用；曾於95年11月及96年2月間以分別向綽號『貴
        兄』與『小陳』者以每錢2萬5千元至3萬元販入海洛因
        ；有『婷婷』『嫂子』之綽號；卷附通信監察譯文所載
        『5佰』『1』『5張』『1仟』『1張』及『還多少錢』
        即代表『500元』『1000元』『5000元』『1000元』
        及『要購買毒品的行情金額』之意思等語（見第0000
        000000號警卷第8頁）；而96年6月22日檢察官偵查中復
        供承：『（綽號？）答：婷婷、嫂仔、二嫂，因為我是
        我老公的第二個女朋友，所以他們會叫我二嫂』等語在
        卷，足認被告甲○○於邀同丁○○參與共同販賣海洛因
        後，即退居幕後指揮丁○○販賣事宜，而丁○○則聽命
        從事，要無疑義。」（見原判決第16頁至第17頁），另
        原判決理由欄四記載：「本案被告甲○○係在入監前即
        於95年12月間以門號0000000000號行動電話販入第一級
        毒品海洛因，先行單獨對外出售，而自翌年2月上旬（
        農曆年過年前一週左右）起至於96年4月10日（被告甲
        ○○入獄服刑日前1日）止，邀同丁○○參與販賣毒品
        海洛因，則丁○○於該期間內，受被告被告甲○○之指
        揮，販賣由被告甲○○所提供之第一級毒品海洛因，顯
        係基於與被告甲○○共同販賣毒品之意思，而著手實行
        ，自應認丁○○之販賣行為屬於被告甲○○全部販賣毒
        品之一部分，而在合同意思範圍以內，亦即被告甲○○
        乃利用丁○○之行為，以達自己犯罪之目的，自應負共
        同責任。至於被告甲○○入監服刑後，丁○○自行販入
        毒品，而對外出售之行為，應屬丁○○個人之行為，尚
        無證據足認被告甲○○與之有犯意聯絡與行為分擔之情
        事，自毋庸對此部分之罪行負責。再丁○○係因被告甲
        ○○未於身邊之期間，因臨時無暇親自接洽買賣毒品事
        宜時，乃委由被告張鄭秀將第一級毒品海洛因交予前來
        購買之人，並收取價金，已據證人即共犯丁○○證述在
        卷。則被告張鄭秀既有分擔交付海洛因及及收取價金之
        販賣行為，自該當於販賣毒品罪之構成要件，縱其係出
        於幫助丁○○犯罪之意思而為之，仍應論以共同正犯。
        」（見原判決第19頁），再原判決附表二編號1至23所
        示之販賣第一級毒品罪及所示之刑，除編號1、3及15之
        罪屬聲請人單獨販賣第一級毒品罪外，其餘之罪均屬聲
        請人與丁○○共同販賣第一級毒品罪，是原判決即認定
        聲請人與丁○○係屬販賣第一級毒品罪之共同正犯關係
        ，而非教唆之正犯與從犯關係，聲請人屬誤解原判決意
        旨，故聲請人以此作再審之事由，並不該當於上開再審
        之要件。
    ２、聲請人以願提供上游毒販之真實姓名資料，以求緝捕該
        毒販到案，依其供述以證明聲請人非教唆販毒之主嫌，
        此屬原判決漏未審酌足生影響原判決之證據。惟上開聲
        請人所提之證據（即未來到案之上游毒販之供述），係
        非於事實審法院於判決前已存在，因未經發現，不及調
        查斟酌，或審判時未經注意，至其後始行發現之證據，
        與新證據之「嶄新性」特質不符。且依毒品危害防制條
        例第17條規定：犯同條例第4條第1項至第4項之罪，供
        出毒品來源，因而破獲者，亦僅得減輕其刑，是縱聲請
        人之供述屬於真實，就該證據本身形式觀察，亦非顯然
        可認為足以動搖原有罪之確定判決，而使聲請人有無罪
        、免訴、免刑或輕於原判決所認罪名之判決，其僅屬判
        決量刑上之問題，亦與新證據之「確實性」特質不符。
    ３、綜上，聲請人所持之理由均不該當上開新證據之要件，
        不足以動搖原確定判決，而為受判決人有利之判決，亦
        查無刑事訴訟法第420條第1項其餘各款事由，甚難以憑
        為再審之依據，依刑事訴訟法第434條規定，其再審之
        聲請為無理由，應予駁回。
據上論斷，應依刑事訴訟法第434條第1項，裁定如主文。
中    華    民    國    98    年    2     月    23    日
            刑事第五庭  審判長法  官  趙  春  碧
                              法  官  何  秀  燕
                              法  官  楊  真  明
以上正本證明與原本無異。
如不服本裁定，應於裁定送達後五日內向本院提出抗告狀。
                              書記官  李  淑  芬
中    華    民    國    98    年    2     月    23    日


司法院資訊處製作；財團法人民間司法改革基金會備份。
